臺灣雲林地方法院刑事判決　　　　　　　　　　　　　九十三年度訴字第五一九號
　　公　訴　人　臺灣雲林地方法院檢察署檢察官
　　被　　　告　甲○○
　　指定辯護人　本院公設辯護人　乙○○
右列被告因家庭暴力防治法之殺人未遂等案件，經檢察官提起公訴（九十三年度偵字
第二九九０號），本院判決如左：
    主  文
甲○○連續以加害生命之事，恐嚇他人，致生危害於安全，累犯，處有期徒刑陸月；
又殺人未遂，累犯，處有期徒刑伍年貳月，應執行有期徒刑伍年肆月。
    事實及理由
壹、構成犯罪事實：
一、甲○○於民國八十一年間，因違反懲治盜匪條例、槍砲彈藥刀械管制條例等案件
    ，經法院判處應執行刑有期徒刑八年一月確定，經送監執行，於八十三年九月十
    六日假釋出獄付保護管束。於八十六年間，甲○○又犯竊盜案件，經法院判處有
    期徒刑五月確定，並經法院裁定撤銷上開案件假釋，入監執行殘刑，而與上開竊
    盜案件合併接續執行，於九十年二月二日假釋付保護管束，九十一年十一月六日
    假釋期滿，執行完畢。
二、甲○○與丙○○本是夫妻，因故離婚，惟仍同居於臺北縣新莊市○○里○○街三
    八七巷三四弄七號住處，二人育有一子。戊○、丁○○為丙○○之兄。甲○○、
    丙○○、戊○、丁○○均屬於家庭暴力防治法第二條第二項之家庭成員。
三、甲○○因細故與丙○○起爭執，甲○○徒手毆打丙○○（傷害部分未據告訴，亦
    未據起訴），丙○○於九十三年五月八日向臺灣板橋地方法院聲請保護令。甲○○對此甚為不滿，即基於恐嚇之概括犯意，於九十三年五月二十六日、二十七日
    某日之晚上將近八時許，在台北縣新莊市○○里○○街三八七巷三四弄七號住處
    ，持長約一尺二之刀子一把（未扣案），向丙○○恐嚇稱：「妳很行，去聲請保
    護令。」而以加害生命、身體之事，恐嚇丙○○，使丙○○心生畏懼，致生危害
    於其安全。於九十三年六月三日，丙○○就關於聲請保護令事件出庭應訊後，不
    敢待在上址住處，南下至戊○位於雲林縣西螺鎮廣興里廣興五十號住處躲避。甲○○賡續上開犯意，自九十三年六月三日下午三點五十六分許起，至次日（即同
    年月四日）下午五點六分許止，在其上址住處、臺北縣三重市○○○○道一號高
    速公路桃園縣路段、臺中縣路段等處，以其所有之門號0000000000號
    行動電話（未扣案），撥打丙○○使用之門號0000000000號行動電話
    ，向丙○○恫嚇稱：「要殺妳們歐家的人。」「要給妳們歐家出大新聞，等一下
    就知道。」而連續以加害生命之事，用電話恐嚇丙○○八次，均使丙○○心生畏
    懼，致生危害於其安全。
四、九十三年六月四日下午某時，甲○○攜帶長短刀子三支，自其上址住處，駕駛自
    小貨車南下，欲至戊○位於雲林縣西螺鎮廣興里廣興五十號住處找麻煩。於同日
    晚間六時十分許，甲○○抵達戊○住處前，甲○○基於單一殺人之犯意，取出長
    約二十八公分至三十公分左右之刀子一把，叫戊○、丁○○到屋外。戊○、丁○○見狀，一同走至屋前，戊○手握木棍，丁○○手持畚叉伺機防衛。甲○○見狀
    ，認為不敵，又返回車上取出長約五十五公分至七十公分之刀子一把，即砍向戊○。因戊○持木棍打中甲○○身體，甲○○又不敵，惟甲○○殺意甚堅，再度至
    車上取出長約九十五公分至一百四十公分之長刀一把，口中喊著「要讓你們死」
    ，持該長刀砍向戊○頭部，戊○及時退後二步倒地，該長刀砍中戊○之右手，致
    戊○之右手受有切割傷（約八公分長），並第二掌骨及第二近端指骨開放性骨折
    、伸指肌腱共二條、第二指血管神經斷裂受損等傷害。甲○○復持該長刀砍殺丁○○，丁○○持畚叉抵擋，過程中摔倒，受有兩膝前側、左手肘、左右腳趾多處
    擦傷之傷害。嗣路人廖木水經過該處，出面喝止甲○○，甲○○攜帶其所持刀子
    三把（均未扣案）駕車離去，而未殺人得逞。
五、案經丙○○、戊○、丁○○告訴案經雲林縣警察局西螺分局報告臺灣雲林地方法
    院檢察署檢察官偵查起訴。
貳、認定犯罪事實所憑之證據及理由：
一、告訴人丙○○之警詢筆錄、證人丙○○於檢察官面前之具結證述筆錄：證明其與
    被告甲○○之關係，及本件案發原因、被告恐嚇、殺人未遂之案發經過等情。
二、告訴人戊○、丁○○之警詢筆錄、證人戊○、丁○○於檢察官面前之具結證述筆
    錄：證明其二人與被告之關係，並被告甲○○持刀殺害之經過，及其二人所受之
    傷勢，互核一致。
三、被告甲○○上開行動電話門號之「雙向通聯資料查詢」通聯紀錄（當事人、辯護
    人同意作為證據使用）：證明九十三年六月三日下午三時五十六分許，至同日晚
    間十一時四十三分許，被告甲○○共撥打六通電話予告訴人丙○○；次日（六月
    四日）下午三點五十八分許、五點六分許，被告又撥打二通電話予丙○○，及其
    各次電話之發話地點。其中六月四日之二通電話，發話地點分別在桃園縣大溪鎮
    及臺中縣后里鄉，隨後於同日下午六時十分許，被告即到達告訴人戊○位於西螺
    鎮之上址住處，足認上開二通電話是在國道一號高速公路上所撥打無誤。以上情
    形，足徵告訴人丙○○之指訴係屬真實。
四、案發現場照片、警方繪製之現場圖（當事人、辯護人同意作為證據使用）：證明
    案發地點、位置及其地面狀況。現場地面遺有多處血跡斑塊，可認當時被告持刀
    追砍告訴人戊○，致有血跡四處噴濺之情事。
五、告訴人戊○之診斷證明書二份（當事人、辯護人同意作為證據使用）：證明戊○
    受有右手切割傷（傷口整齊約八公分）、並第二掌骨及第二近端指骨開放性骨折
    、伸指肌腱共二條、第二指血管神經斷裂受損等傷害。告訴人戊○於九十三年六
    月四日入院，接受開放性鋼釘固定手術，肌腱及血管神經修補術，於六月十五日
    出院，共計住院十二日。
六、告訴人丁○○診斷證明書一份（當事人、辯護人同意作為證據使用）：證明告訴
    人丁○○受有身體多處擦傷（兩膝前側、左手肘、右足一、五趾、左足一、二、
    三、四趾）之傷勢。於九十三年六月五日門診。
七、被告於審判中之自白認罪，其並於審判中對其與丙○○發生糾紛原因供述明確。
、對被告辯解，本院之判斷：
    被告於審判中坦白犯行，惟其於準備程序及審判中均辯稱其所使用之兇器不是刀
    子，而是插冰塊用的鐵板，差不多有兩公分薄之厚度云云。惟依據戊○、丁○○
    、丙○○之證述，被告所持攻擊者係刀子，且其等對刀子長度之描述，均甚相符
    。又被告所供之插冰塊鐵板，並非常人所熟悉之物，茍若被告真係攜帶上開兇器
    攻擊，信現場目擊之戊○、丁○○、丙○○等人當更印象深刻，理當對該物件有
    所描述。但戊○、丁○○、丙○○對被告所供之兇器特徵均未有何陳述，且一致
    性的證述被告所持用之武器即是三把刀子，足認被告當時應非持有其所供之兇器
    。再者，告訴人戊○之診斷證明書記載告訴人戊○所受之傷勢是「傷口整齊之切
    割傷」，約有八公分長，其右手掌骨、指骨、肌腱、神經，有骨折或斷裂之現象
    ，依該傷勢判斷，告訴人戊○右手顯係遭利刃砍擊所致，傷勢始有可能如此之深
    ，傷口才有可能如此之整齊。若以被告所供之鐵板毆擊，以該鐵板顯較一般刀刃
    為厚之情況，及其不若一般刀子銳利之程度，信較易造成大面積、非整齊之傷勢
    ，不太可能造成「傷口整齊之切割傷」。從而，本院認為證人戊○、丁○○、丙○○對兇器之證述應屬真實。被告上開辯解，尚不足信。
肆、論罪科刑之理由：
一、被告所為，係犯刑法第三百零五條之恐嚇致生危害安全罪、同法第二百七十一條
    第二項、第一項之殺人未遂罪；屬家庭暴力防治法第二條第二項之家庭暴力罪。
    被告先後九次恐嚇之犯行，時間緊接，罪名與犯罪構成要件相同，顯係基於概括
    犯意而為，應依連續犯規定論以一恐嚇致生危害安全罪，並加重其刑。被告基於
    單一犯意，接續持刀砍殺告訴人戊○、丁○○，乃行為單一，係一行為觸犯二殺
    人未遂罪名，為想像競合犯，應論以一殺人未遂罪。被告於八十一年間，因違反
    懲治盜匪條例、槍砲彈藥刀械管制條例等案件，經法院判處應執行刑有期徒刑八
    年一月確定，經送監執行，於八十三年九月十六日假釋出獄付保護管束；於八十
    六年間，甲○○又犯竊盜案件，經法院判處有期徒刑五月確定，並撤銷上開案件
    假釋，入監執行殘刑，而與上開竊盜案件合併接續執行，於九十年二月二日假釋
    付保護管束，九十一年十一月六日假釋期滿，執行完畢，有臺灣高等法院被告全
    國前案紀錄表在卷可參。被告於五年內再犯本案，依法均加重其刑。被告所犯恐
    嚇致生危害於安全罪部分，依法遞加重其刑。被告著手殺人行為之實行而不遂，
    為未遂犯，依法減輕其刑。並先加後減。被告所犯上開二罪，犯意個別，罪名不
    同，應予分論併罰。公訴人認被告所犯上述二罪有方法結果之牽連關係，尚有未
    洽，於此敘明。
二、本院審酌：被告犯後於審判中坦白犯行，並已與告訴人戊○、丁○○、丙○○等
    人達成民事損害賠償之和解，賠償戊○新臺幣十五萬元，告訴人戊○亦表示告訴
    人丙○○、丁○○授權其到庭處理本案，被告賠償其損失，其與其他告訴人願意
    原諒被告，可見被告犯後已認錯，知所彌補，並願受刑罰，具有悔意。被告因與
    告訴人丙○○感情上糾紛，生活上因細故致生衝突，而惹出本案之犯罪動機，由
    其犯罪動機可認被告是一時衝動，惡性突然發作，犯罪之可歸責性並非甚鉅。被
    告犯罪之情節是以刀恐嚇告訴人丙○○，並連續以電話恫嚇，之後再持三把刀子
    至戊○宅前攻擊告訴人戊○、丁○○二人，犯罪情節本屬不輕，惟被告於著手殺
    人後，經路人喝止，停手後離開現場，並未進一步瘋狂的追擊告訴人戊○、丁○○，甚或入屋內追殺告訴人丙○○，並參酌告訴人戊○、丁○○之傷勢，足見被
    告犯罪所生危害並非相當之嚴重，及被告目前從事豬隻內臟採收販賣工作，有固
    定工作，正當收入，及其他一切情狀，各量處如主文所示之刑，並定其應執行刑
    。至被告恐嚇所用之刀子一把、行動電話一具，殺人所用之刀子三把等物，因未
    扣案，無法證明為被告所有，爰不為沒收之諭知。
伍、應適用之法條：
一、程序法部分：刑事訴訟法第二百九十九條第一項前段。
二、實體法部分：刑法第五十六條、第二百七十一條第二項、第一項、第三百零五條
    、第五十五條、第四十七條、第二十六條前段、第五十一條第五款，罰金罰鍰提
    高標準條例第一條前段。
中      華      民      國      九十三    年    十二    月    二十七    日
                                        臺灣雲林地方法院刑事第一庭
                                            審判長法  官  康樹正
                                                  法  官  楊欣怡
                                                  法  官  侯廷昌
右正本證明與原本無異。
如不服本判決，應於判決送達後十日內向本院提出上訴狀( 應附繕本 )。
                                                  書記官  馮善詮
中      華      民      國      九十三    年    十二    月    二十七    日
附錄法條：刑法第二百七十一條第二項、第一項、第三百零五條
中華民國刑法第二百七十一條
 (普通殺人罪)
殺人者，處死刑、無期徒刑或十年以上有期徒刑。
前項之未遂犯罰之。
預備犯第一項之罪者，處二年以下有期徒刑。
中華民國刑法第三百零五條
 (恐嚇危害安全罪)
以加害生命、身體、自由、名譽、財產之事，恐嚇他人致生危害於安全者
，處二年以下有期徒刑、拘役或三百元以下罰金。
